臺灣橋頭地方法院民事裁定
108年度消債清字第41號
聲  請  人  黃清煌  
0000000000000000

0000000000000000

0000000000000000

0000000000000000

0000000000000000

上列當事人因消費者債務清理事件聲請清算，本院裁定如下：
    主  文
聲請人黃清煌自民國一百零八年十一月二十八日下午四時起開始
清算程序。
命司法事務官進行本件清算程序。
    理  由
一、聲請意旨略以：聲請人即債務人黃清煌前向金融機構、民間
    債權人辦理借貸、信用卡契約、消費借貸等，致積欠無擔保
    債務計新臺幣（下同）12,807,470元，因無法清償債務，乃
    於民國107年12月間與最大債權銀行台新國際商業銀行股份
    有限公司（下稱台新銀行）進行前置協商，惟因無法負擔權
    人所提還款條件而於107年12月17日前置協商不成立，因聲
    請人有不能清償債務或有不能清償之虞，復未經法院裁定開
    始更生程序或宣告破產，爰依法聲請准予裁定清算等語。
二、按「債務人不能清償債務或有不能清償之虞者，得依本條例
    所定更生或清算程序，清理其債務。」消費者債務清理條例
    第3 條定有明文。衡以消費者與金融機構間債之關係之發生
    ，係依契約自由原則及相互間之信賴為基礎，此為社會經濟
    活動得以維繫及發展之重要支柱，債務人經濟窘迫，固不應
    任其自生自滅，債權人一方之利益，仍不能因之摒棄不顧。
    是債務人於協商程序中，自應本於個人實際財產及收支狀況
    ，依最大誠信原則，商討解決方案。如終究不能成立協商，
    於聲請更生或清算時，法院審酌上開條文所謂「不能清償或
    有不能清償之虞」，自宜綜衡債務人全部收支、信用及財產
    狀況，評估是否因負擔債務，而不能維持最基本之生活條件
    ；所陳報之各項花費，是否確屬必要性之支出；如曾有協商
    方案，其條件是否已無法兼顧個人生活之基本需求等情，為
    其判斷之準據。
三、經查：
  ㈠聲請人前向金融機構辦理消費借貸、信用卡契約，另向民間
    債權人借貸等，致現積欠無擔保債務達12,807,470元（含資
    產管理公司債務941,000元、民間債權人債務8,945,608元）
    ，另尚積欠南山人壽保險股份有限公司之有擔保房屋貸款部
    分，係以胞弟名義及其名下房屋為抵押借款，正常履行中，
    暫不予以列入；嗣聲請人因無法清償債務，乃於107年12月
    間，與最大債權銀行台新銀行進行前置協商，惟因無法負擔
    債權人所提還款方案致於107年12月17日協商不成立等情，
    有債權人清冊、財團法人金融聯合徵信中心前置協商專用債
    權人清冊、信用報告、前置協商不成立通知書、扣薪執行命
    令明細表等在卷可稽【見臺灣高雄地方法院108年度消債清
    字第94號卷（下稱雄院卷）第13至17頁、第21至29頁、第62
    頁】，堪認上情屬實。
  ㈡聲請人現任職於高雄市政府警察局擔任警察，自陳每月收入
    約68,124元，而依薪資明細表所示，107年12月至108年7月
    之薪資總額為547,931元，獎金為92,570元，核每月平均薪
    資、獎金約76,205元，而其名下無財產，107年度申報所得
    為1,068,865元，核107年度每月平均所得89,072元，惟依薪
    資明細表，聲請人每月扣除之勞健保、退撫金為9,013元等
    情，此有財產及收入狀況書明書、綜合所得稅各類所得資料
    清單及財產資料歸屬清單、薪資明細表、薪資轉帳存摺內頁
    等件附卷可證（見雄院卷第9至12頁、第34至59頁、本院卷
    第20至22頁、第30頁）。則查無聲請人有其他收入來源，佐
    以聲請人已提供客觀上非不可採信之收入證明，則以聲請人
    主張之收入來源，應全非虛罔，是聲請人107年度每月平均
    所得達89,072元，尚高於薪資明細單所示平均薪資76,205元
    ，故以每月平均所得89,072元扣除勞健保、退撫金9,013元
    後共80,059元作為核算其現在償債能力之基礎，較能反映真
    實收入狀況。
  ㈢至支出部分，聲請人主張扶養父母及2名未成年子女。按直系
    血親相互間，互負扶養之義務，民法第1114條第1款定有明
    文。查聲請人父黃○○、母黃李○○，與聲請人2名未成年子女
    等4人名下無財產，107年度未有任何所得，僅父母每月各領
    有國民年金3,757元、4,821元等情，有戶籍謄本、綜合所得
    稅各類所得資料清單及財產資料歸屬清單等件附卷可證（見
    雄院卷第21至22頁、第85至102頁、第103至112頁、第113至
    126頁、本院卷第32至39頁），則聲請人父母及子女皆有受
    聲請人扶養必要。扶養費用部分，依消債條例第64條之2第1
    、2項，並參照民法第1118、1119條規定，其負扶養義務之
    程度，亦應考量其目前身負債務之窘境，所負擔之扶養義務
    能力，自非比一般，在無其他更為詳實之資料可供佐證之情
    形下，故本院認定以108年度高雄市最低生活費標準之1.2倍
    15,719元為標準，則父母親扶養費部分，扣除國民年金與4
    名手足分擔後，聲請人每月應支出之父母扶養費應以4,572
    元為度【計算式：（15,719元×2－8,578）÷5＝4,572】，另子
    女扶養費與配偶分擔後，則應以15,719元為度（計算式：15
    ,719元×2÷2＝15,719元），聲請人主張父母、子女扶養費各
    為18,000元、16,000元，皆屬過高，應各以4,572元、15,71
    9元列計；至聲請人個人日常生活必要費用部分，審酌聲請
    人負債之現況，基於社會經濟活動之互賴及誠信，該日常生
    活所需費用，自應節制開支，不得有超越一般人最低生活標
    準之享受，否則反失衡平，本院依消債條例第64條之2第1項
    ，參酌衛福部社會司所公告歷年最低生活費標準，108年度
    高雄市最低生活費標準13,099元之1.2倍為15,719元，則聲
    請人每月最低生活費除有特殊情形並有證據證明者外，自宜
    以此為度，始得認係必要支出，聲請人主張每月個人必要生
    活費為23,500元，尚高於上開標準15,719元，且其中所列膳
    食及居住費用皆高，皆未釋明其必要性，應以上開標準15,7
    19元認列，較為可採。
  ㈣綜上所述，以聲請人現每月收入80,059元為其償債能力基準
    ，扣除其每月個人必要生活費用15,719元及扶養費20,291元
    後僅餘44,049元，而聲請人目前負債總額為12,807,470元，
    以上開餘額按月攤還結果，約24年餘期間始能清償完畢，堪
    認聲請人確有不能清償債務或有不能清償之虞之情事。從而
    ，聲請人主張已不能清償債務，聲請本院准予清算，依所舉
    事證及本院調查結果，即無不合。
四、末按「法院開始清算程序之裁定，應載明其年、月、日、時
    ，並即時發生效力。」、「法院裁定開始更生或清算程序後
    ，得命司法事務官進行更生或清算程序，必要時得選任律師
    、會計師或其他適當之自然人或法人一人為監督人或管理人
    。」，消費者債務清理條例第83條第1 項、第16條第1 項分
    別定有明文。本件聲請人其目前收入及財產狀況，不能履行
    債務，未償之債務亦屬不能清償，有如上述。從而，聲請人
    聲請清算，洵屬有據，應予准許，爰命司法事務官進行本件
    清算程序。
五、依消費者債務清理條例第11條第1 項、第83條第1 項、第16
    條第1 項，裁定如主文。
中　　華　　民　　國　 108　　年　　11　　月　　28　　日
              　　民事庭　法　官　李姝蒓
以上正本係照原本作成。
本裁定已於108年11月28日下午4時公告。
本裁定不得抗告。
中　　華　　民　　國　 108　　年　　11　　月　　28　　日
  　                      書記官　郭南宏